臺灣高雄地方法院刑事判決　　　　　　　　　　　　　九十三年度易字第三五八號
　　公　訴　人　臺灣高雄地方法院檢察署檢察官
　　被　　　告　甲○○
右列被告因妨害兵役案件，經檢察官提聲請簡易判決處刑（九十二年度偵字第一八九
四號），本院高雄簡易庭認不宜以簡易判決處刑，改依通常程序進行，本院判決如左
：
    主  文
甲○○無罪。
    理  由
一、公訴意旨略以：被告甲○○係後備軍人，原住高雄市○○○路四七九號，於民國
    九十一年八月間遷出上開處所無故不依規定申報，致使高雄市後備司令所發指定
    應於九十一年八月十五日前往大內營區陸軍一０八旅報到之點閱召集令無法送達
    ，因認被告涉犯妨害兵役治罪條例第十條第三項之罪（起訴書誤載為第十一條第
    三項）等語。
二、按犯罪事實應依證據認定之，無證據不得認定其犯罪事實；又不能證明被告犯罪
    者，應諭知無罪之判決，刑事訴訟法第一百五十四條第二項、第三百零一條第一
    項前段分別定有明文。次按刑事訴訟法上所謂認定犯罪事實之證據，係指足以認
    定被告確有犯罪行為之積極證據而言，如未能發現相當證據或證據不足以證明，
    自不能以推測或擬制之方法，為裁判基礎（最高法院二十九年上字第三一０五號
    及四十年台上字第八六號判例參照）；且認定犯罪事實所憑之證據，雖不以直接
    證據為限，間接證據亦包括在內，然無論直接證據或間接證據，其為訴訟上之證
    明，須於通常一般之人均不致有所懷疑，而得確信其為真實之程度者，始得據為
    有罪之認定，倘其證明尚未達此一程度，而有合理之懷疑存在而無從使事實審法
    院得有罪之確信時，即應由法院為諭知被告無罪之判決（最高法院七十六年台上
    字第四九八六號判例參照）。本件公訴意旨認被告涉犯妨害兵役治罪條例之罪，
    已於九十一年六月二十六日修正，並自同年月二十八日起施行之妨害兵役治罪條
    例第十條第一項增訂『意圖避免召集處理』之構成要件，同法條第三項則規定：
    『後備軍人犯第一項之罪，．．致使召集令無法送達者，以意圖避免召集論；分
    別依第五條或第六條科刑』，是其罪之構成，自亦以有避免召集之意圖為主觀要
    件甚明。顯然修正後妨害兵役治罪條例第十條第三項、第一項第三款之罪係屬刑
    事法上之目的犯，倘行為人並無避免召集處理之意圖，即不得遽以該罪相繩（最
    高法院九十二年度台非字第四０四號判決、法務部九十二年九月二十二日０九二
    ０八０四０一四號函參照）。
三、本件公訴人認被告涉犯右揭罪嫌，無非係以被告所在不明無從傳喚，其居住處所
    遷移不明致使召集令無法送達之事實，有原召集令、召集令回執、未報到應召員
    行方不明年籍表各一份可資佐證。訊據被告固坦承未依法辦理戶籍遷移登記，惟
    堅詞否認有何妨害兵役之犯行，辯稱：伊並無避免召集處理之意圖，因伊積欠銀
    行債務，為避免銀行一再催繳，而未確實辦理戶籍登記等語。
四、經查：被告及其父許定睿、被告之兄許時碩原設籍於高雄市左營區○○○路二二
    八號十三樓，因其等未居住於上址，房屋所有權人劉新容乃於九十年九月二十日
    依戶籍法第四十七條第四項規定向高雄市左營區戶政事務所（下稱左營戶政事務
    所）提出遷出登記申請，嗣該所於九十一年一月二十二日將被告及許定睿、許時
    碩戶籍遷入高雄市左營區○○○路四七九號左營戶政事務所內，有高雄市左營區
    戶政事務所九十二年九月十日高市左戶字第０九二０００六五０八號函暨戶籍資
    料附卷足稽（本院九十二年度易字第八八四號卷第四八頁至第四九頁），顯見，
    被告係因劉新容之申請，而遭左營戶政事務所將其戶籍遷至高雄市左營區○○○
    路四七九號左營戶政事務所內，被告自始並未居住於高雄市○○○路四七九號，
    是公訴意旨認被告於九十一年八月間遷出上開處所，而無故不依規定申報乙節，
    已屬無據。又被告分別積欠台灣土地銀行新台幣（下同）四百十二萬六千三百五
    十七元、積欠台灣省合作金庫一千一百七十三萬二千八百四十三元，有本院九十
    一年度訴字第一０七三號判決、八十九年度重訴字第六三二號判決、第八十九年
    度訴字第五一三號判決附卷可佐（本院九十三年度易字第三五八號卷第三七頁至
    第四二頁），足見被告辯稱：伊因積欠銀行借款，為避免銀行一再催討，始未確
    實辦理戶籍登記，並非意圖避免召集處理乙節，應屬可採。又公訴人並未就被告
    主觀上有何避免召集之意圖，善盡其實質舉證責任，說服法院形成有罪之心證，
    依上開說明，被告雖將其居住處所遷移，而無故未依規定申報，惟被告主觀上並
    無避免召集之意圖，核與妨害兵役治罪條例第十條第三項之罪構成要件有間，自
    不能令負刑責。是以，不能證明被告犯罪，自應為被告無罪之諭知。
五、被告經合法傳喚，無正當之理由不到庭，因本院認為應諭知被告無罪，爰不待其
    陳述逕行判決。
據上論斷，應依刑事訴訟法第四百五十二條、第三百零六條、第三百零一條第一項，
，判決如主文。
本案經檢察官乙○○到庭執行職務。
中      華      民      國    九十三    年      五    月      二十    日
                              臺灣雄地方法院刑事第四庭
                                  審判長法  官  吳 永 宋
                                        法  官  林 勇 如
                                        法  官  洪 能 超
右正本證明與原本無異。
如不服本判決，應於判決送達後十日內，向本院提出上訴狀
                                        書記官  吳 金 霞
中      華      民      國    九十三    年      五    月      二十    日
